臺灣士林地方法院刑事判決　　　　　　100年度審訴字第581號
公　訴　人　臺灣士林地方法院檢察署檢察官
被　　　告　何思緯
指定辯護人　本院公設辯護人林龍輝
上列被告因違反毒品危害防制條例案件，經檢察官提起公訴（10
0 年度偵字第9032號、第9055號），本院判決如下：
    主  文
何思緯販賣第三級毒品未遂，處有期徒刑拾月。緩刑肆年。扣案
之第三級毒品愷他命伍包（驗餘毛重合計為伍點捌肆陸公克）
及NOKIA 牌行動電話壹具（內含門號0000000000號SI
M 卡壹張）均沒收。
    事  實
一、何思緯因需款孔急，明知愷他命為毒品危害防制條例所列管
    之第三級毒品，不得持有、販賣，竟基於意圖營利而販賣第
    三級毒品愷他命之犯意，先於民國100 年5 月18日下午3 時
    28分許，在其位於新北市○○區○○路467 之4 號居所內，
    以電腦連接網路至「UT home 網際空間」之「男同志聊天室
    」網站後，以「臺北→中和衣服褲子轉售（24）」之暱稱登
    入該聊天室，並將暗指販賣第三級毒品愷他命之訊息刊登於
    該聊天室上，適員警吳仁成執行網路巡邏時察覺有異，遂以
    「臺北→阿杰~ （30）」之暱稱登入該聊天室內與何思緯對
    談後，何思緯即向吳仁成表明可販賣第三級毒品愷他命。後
    於同年7 月15日某時許，經吳仁成以何思緯前所提供之門號
    為0000000000號之行動電話與何思緯聯繫後，何思緯即表示
    可將第三級毒品愷他命共5 包（約5 公克），以新臺幣（下
    同）4 千元之價格，販賣予吳仁成，並於同日20時許，先至
    新北市○○區○○路上某「全家便利商店」前，向其友人林
    黃翔（所涉販賣第三級毒品罪嫌，業經檢察官提起公訴）取
    得該第三級毒品愷他命共5 包，再於翌日13時5 分許，前往
    臺北市大同區○○○路57號前，欲將所販售之第三級毒品愷
    他命共5 包交予佯為買家之吳仁成時，為警當場逮捕，並扣
    得第三級毒品愷他命共5 包（驗餘毛重合計為5.8463公克）
    及其所有之NOKIA 牌行動電話1 具（內含門號0000000000號
    SIM 卡1 張），始循線查悉上情。
二、案經臺北市政府警察局大同分局報請臺灣士林地方法院檢察
    署檢察官偵查起訴。
    理  由
一、按被告以外之人於審判外之言詞或書面陳述，除法律有規定
    者外，不得作為證據；又被告以外之人於審判外之陳述，雖
    不符合同法第159 條之1 至第159 條之4 之規定，但經當事
    人於審判程序同意作為證據，法院審酌該言詞陳述或書面陳
    述作成時之情況，認為適當者，亦得為證據。當事人、代理
    人或辯護人於法院調查證據時，知有第159 條第1 項不得為
    證據之情形，而未於言詞辯論終結前聲明異議者，視為有前
    項之同意，刑事訴訟法第159 條第1 項及第159 條之5 分別
    定有明文。經查，本判決下列所引用之各該被告以外之人於
    審判外之陳述（含書面陳述），雖屬傳聞證據，惟當事人及
    辯護人迄至言詞辯論終結前均未就證據能力之有無聲明異議
    ，本院審酌此等證據資料製作時之情況，尚無違法不當及證
    明力明顯過低之瑕疵，亦認為以之作為證據應屬適當，故揆
    諸前開規定，爰依刑事訴訟法第159 條之5 規定，認前揭證
    據資料均例外有證據能力，合先敘明。
二、上揭事實，業據被告何思緯於警詢、偵查、本院準備程序及
    審理時均已坦承不諱（分見第9032號偵卷第7 至13頁、第54
    至56頁及第64頁，本院卷第20頁背面及第37頁背面），核與
    證人即員警吳仁成於偵查中所證述之被告曾於前述時、地以
    上述議定價格販賣愷他命5 包予伊等情節相符（見第9032號
    偵卷第63至64頁），復有證人吳仁成所使用之門號為000000
    0000號行動電話與被告所使用之門號為0000000000號之行動
    電話雙向通話譯文、「UT Home 網際空間」之「男同志論壇
    」聊天室談話訊息網頁列印資料及扣案物品照片10張等在卷
    可稽（分見第9032號偵卷第14至15頁、第17頁、第29至44頁
    及第48至52頁）。另被告為警查獲並扣案之白色結晶5 包（
    驗餘毛重合計為5.8463公克），經送行政院衛生署食品藥物
    管理局鑑驗結果，確係第三級毒品愷他命等情，亦有該局10
    0 年8 月18日FDA 研字第1000048026號檢驗報告書1 份附卷
    可憑（見第9032號偵卷第83頁），均堪認被告前述自白與事
    實相符，當可採信。本件事證明確，被告犯行堪予認定，自
    應依法論科。
三、按愷他命係毒品危害防制條例第2 條第2 項第3 款所規範之
    第三級毒品。又按警方為求破案，授意執勤員警佯裝購毒而
    與毒販聯繫，經毒販允諾，依約攜帶毒品交付予佯裝購毒之
    人，旋為埋伏員警當場查獲者，因該佯裝之人原無買受毒品
    之意思，事實上其2 人不能真正完成買賣毒品之行為，販毒
    者僅成立販賣毒品未遂罪（最高法院93年度臺上字第1159號
    判決意旨參照）。查，被告何思緯雖已將第三級毒品愷他命
    共5 包，以4 千元之價格販賣予證人吳仁成，然佯為買家之
    證人吳仁成本無購買該第三級毒品愷他命5 包之真意，被告
    實際上即不能完成該買賣，參酌前揭判決意旨，僅應成立販
    賣毒品未遂罪，是核被告所為，係犯毒品危害防制條例第4
    條第6 項、第3 項之販賣第三級毒品未遂罪。又被告於販賣
    前所持有之該第三級毒品愷他命5 包之淨重未逾20公克，依
    毒品危害防制條例第11條第5 項之規定，僅處罰持有屬第三
    級毒品之愷他命純質淨重20公克以上者，是被告於販賣前持
    有前述5 包愷他命之持有行為不另成立持有第三級毒品罪，
    即與本件販賣第三級毒品未遂之犯行間無高、低度行為之吸
    收關係，附此敘明。另被告已著手於犯罪行為之實行，因員
    警吳仁成無購入之意而不遂，為未遂犯，爰依刑法第25條第
    2 項之規定，按既遂犯之刑度減輕其刑。再按犯第4 條至第
    8 條、第10條或第11條之罪，供出毒品來源，因而查獲其他
    正犯或共犯者，減輕或免除其刑。犯第4 條至第8 條之罪於
    偵查及審判中均自白者，減輕其刑，毒品危害防制條例第17
    條第1 項、第2 項分別定有明文。查，被告販賣第三級毒品
    未遂犯行為警查獲後，於警詢、偵查中及本院審理時均自白
    其犯行，業已論述如前；另其為警查獲後，復供出其第三級
    毒品來源，因而循線查獲林黃翔販賣第三級毒品犯行乙情，
    有臺灣板橋地方法院檢察署100 年度偵字第21713 號起訴書
    影本在卷可憑（見臺灣板橋地方法院檢察署100 年度偵字第
    21713 號卷第47至50頁），爰依毒品危害防制條例第17條第
    1 項、第2 項之規定各減輕其刑，並就上開刑之減輕等情形
    ，依法遞減之。爰審酌販毒乃毒害之源，其源不斷，流毒他
    人，非僅生命、身體受其侵害，甚而社會、國家法益亦不能
    倖免，當非個人生命、身體法益所可比擬，被告明知愷他命
    為管制之第三級毒品，卻仍販賣予他人，所為足以擴散毒品
    並增加施用毒品人口，戕害購毒者身心健康，其犯罪所生危
    害非輕，惟考量被告犯後一貫坦承犯行，態度尚稱良好，兼
    衡其販賣毒品數量非鉅及本件犯行之犯罪動機、目的，暨其
    係罹有中度視障、精神官能性憂鬱症及家中經濟狀況不佳之
    生活狀況及智識程度等一切情狀，量處如主文所示之刑，以
    資懲儆。
四、再查，被告前未曾因故意犯罪受有期徒刑以上刑之宣告，有
    臺灣高等法院被告前案紀錄表1 份附卷可考，其因一時思慮
    未周，偶罹刑章，犯罪後始終坦承犯行，態度良好，另考量
    被告年紀尚輕，係因交友不慎致染惡習，足徵被告之品行本
    質不壞，其經此偵、審程序及前揭刑之宣告後，應當知所警
    惕，應無再犯之虞，本院參以上情，因認前開所宣告之刑以
    暫不執行為適當，乃依刑法第74條第1 項第1 款規定，併予
    宣告緩刑4 年，以觀後效，並啟自新。
五、末按毒品危害防制條例第18條第1 項後段應沒入銷燬之毒品
    ，專指查獲之施用、持有第三、四級毒品而言；倘係查獲之
    製造、運輸、販賣、意圖販賣而持有、以非法方法使人施用
    、引誘他人施用或轉讓之第三、四級毒品，既屬同條例相關
    法條明文規定處罰之犯罪行為，即非該條項應沒入銷燬之範
    圍。又同條例第19條第1 項所定「供犯罪所用或因犯罪所得
    之財物」，係指犯第4 條至第9 條、第12條、第13條或第14
    條第1 項、第2 項之罪「所用」或「所得」之財物，不包括
    毒品本身在內，自不得為第三、四級毒品之沒收依據。而同
    條例對於查獲之製造、運輸、販賣、意圖販賣而持有、以非
    法方法使人施用、引誘他人施用及轉讓第三、四級毒品之沒
    收，並無特別規定，如其行為已構成犯罪，則該毒品即屬不
    受法律保護之違禁物，應回歸刑法之適用，依刑法第38條第
    1 項第1 款之規定沒收之（最高法院95年度臺上字第911 號
    判決意旨參照）。是以，扣案之愷他命5 包（驗餘毛重合計
    為5.8463公克），係查獲之第三級毒品，因被告販賣該毒品
    已構成犯罪，則該毒品即屬不受法律保護之違禁物，自應依
    刑法第38條第1 項第1 款之規定宣告沒收，公訴意旨認應依
    毒品危害防制條例第19條第1 項規定沒收，容有誤會。至扣
    案之NOKIA 牌行動電話1 具（內含門號0000000000號SIM 卡
    1 張），係被告所有且為本案販賣毒品聯絡所用之財物，業
    據被告供明在卷（見本院卷第38頁），堪認屬販賣第三級毒
    品罪所用之財物，參諸上開說明，應依毒品危害防制條例第
    19條第1 項規定，併予宣告沒收。另扣案之HTC 牌行動電話
    1 具（內含門號0000000000號SIM 卡1 張），並無法證明為
    被告所有，參以該具行動電話係被告友人李佳芳所有，內含
    之行動電話SIM 卡1 張亦係李佳芳所申請辦理等節，業據其
    供承在卷（分見第9032號偵卷第12頁、本院卷第38頁），衡
    情被告既已坦承本件販賣第三級毒品犯行，當無僅就該上開
    扣案物是否為其供本案犯罪所用之物而為不實陳述，是被告
    此部分所辯，應屬可採，爰就扣案之HTC 牌行動電話1 具（
    內含門號0000000000號SIM 卡1 張）不另為宣告沒收。末查
    ，另扣案淡綠色圓形錠5 粒（經取樣1 粒送驗而滅失，剩餘
    4 粒），因與本案被告販賣第三級毒品犯行無關，自應由公
    訴人另為適法之酌處，附此敘明。
據上論斷，應依刑事訴訟法第299 條第1 項前段，毒品危害防制
條例第4 條第6 項、第3 項、第17條第1 項、第2 項、第19條第
1 項，刑法第11條、第25條第2 項、第74條第1 項第1 款、第38
條第1 項第1 款，判決如主文。
本案經檢察官陳雅瑩到庭執行職務。
中    華    民    國   100    年    11    月    30    日
                  刑事第一庭審判長法  官  林秀鳳
                                  法  官  劉瓊雯
                                  法  官  莊明達
以上正本證明與原本無異。
如不服本判決應於收受判決後10日內向本院提出上訴書狀，並應
敘述具體理由；其未敘述上訴理由者，應於上訴期間屆滿後20日
內向本院補提理由書。
                                  書記官  陳麗津
中    華    民    國   100    年    12    月    2     日
附錄本件論罪科刑依據法條全文
毒品危害防制條例第4 條
製造、運輸、販賣第一級毒品者，處死刑或無期徒刑；處無期徒
刑者，得併科新臺幣二千萬元以下罰金。
製造、運輸、販賣第二級毒品者，處無期徒刑或七年以上有期徒
刑，得併科新臺幣一千萬元以下罰金。
製造、運輸、販賣第三級毒品者，處五年以上有期徒刑，得併科
新臺幣七百萬元以下罰金。
製造、運輸、販賣第四級毒品者，處三年以上十年以下有期徒刑
，得併科新臺幣三百萬元以下罰金。
製造、運輸、販賣專供製造或施用毒品之器具者，處一年以上七
年以下有期徒刑，得併科新臺幣一百萬元以下罰金。
前五項之未遂犯罰之。